臺灣屏東地方法院行政訴訟判決
111年度交字第20號
                                    111年7月15日辯論終結
原      告  徐宏山  
被      告  交通部公路總局高雄區監理所

代  表  人  李瑞銘  
訴訟代理人  曾秀招  
上列當事人間交通裁決事件，原告不服民國111年2月10日裁字第
82-V00000000號裁決，提起行政訴訟，本院判決如下：
    主  文
原告之訴駁回。
訴訟費用新臺幣參佰元由原告負擔。
    事實及理由
一、事實概要：原告駕駛AMP-8781號自用小貨車（下稱系爭車輛
    ）於民國110年11月28日下午8時30分許，行經屏東縣屏東市
    民生路、工業路段，因與2位訴外人（2位執勤員警）發生交
    通事故，有「撞傷執行勤務中之警務人員」之違規情事，為
    警製單舉發屏警交字第V00000000號違規單，被告認原告違
    反道路交通管理處罰條例（下稱處罰條例）第61條第1項第3
    款之規定，製開裁字第82-V00000000號違反道路交通管理事
    件裁決書（下稱原處分），原告不服處罰，雖提起本件行政
    訴訟。
二、本件原告主張：事發當時原告依該路段規定速限行駛，因現
    場有車禍發生，交通混亂，而值勤員警因穿著暗色衣服並未
    著反光背心站立於道路中央，原告為閃躲其他車輛，不慎以
    車輛之後視鏡擦撞路中員警，2員警身體並未受傷，並非有
    意撞傷對方等語。並聲明：原處分撤銷。
三、被告則答辯以：
　㈠、按「汽車行駛時，駕駛人應注意車前狀況及兩車並行之間
      隔，並隨時採取必要之安全措施，不得在道路上蛇行，或
      以其他危險方式駕車。」道路交通安全規則第94條第3項
      定有明文；「汽車駕駛人，駕駛汽車有下列情形之一者，
      吊銷其駕駛執照：三、撞傷正在執行勤務中之警察或依法
      令執行指揮交通及交通稽查任務人員。」、「汽車駕駛人
      ，駕駛汽車有前項第二款、第三款情形之一者，並處新臺
      幣九萬元以上十五萬元以下罰鍰及施以道路交通安全講習
      ；汽車駕駛人於五年內違反前項第二款、第三款規定二次
      以上者，並處新臺幣十五萬元罰鍰及施以道路交通安全講
      習。」、「汽車駕駛人，因違反本條例及道路交通安全規
      則之規定，受吊銷駕駛執照處分時，吊銷其執有各級車類
      之駕駛執照。」處罰條例第61條第1項第3款、第61條第2
      項前段、第67條第2項前段、第68條第1項分別定有明文。
  ㈡、查原告於起訴狀所提略以：「員警因身穿暗色衣服站在路
      中間安全島上…身體全沒受傷…」等一節，經參酌道路交通
      事故調查卷宗並檢視採證照片及事故分析表等資料可知當
      日2名員警確實身穿反光背心係於屏東市民生路、工業路
      段交岔路口的十字中央處執行勤務、指揮車輛，而當日天
      晴無雨、地面乾燥、市區光線明亮，且該路段號誌正常，
      可清楚辨識路況，且當時原告亦說明其車輛非處高速行駛
      之下，故考量駕駛人行駛時應注意車前狀況並隨時採取必
      要之安全措施、原告於本案應有足夠的時間可注意路況變
      化、反應車輛剎車之操作時間，以確保行車安全，且從採
      證照片中原告車輛後照鏡之破裂程度，可推知本案之撞擊
      力道確實不小，而本件無論訴外人（員警）是否僅手腳挫
      傷或擦傷，本均應依規定裁處，故經檢視道路交通事故分
      析研判表、現場圖、道路交通事故調查報告表、當事人道
      路交通事故談話紀錄表、採證照片等後、依法舉發應無違
      誤。次查，本件原告於筆錄中亦回答沒有注意到路中的執
      勤員警，而本件2名執勤員警確實亦因本件交通事故而受
      傷，原告縱無故意，仍有過失，且對於本件違規行為，法
      律業已明定其法律效果，此種凡有法律規定之特定構成要
      件事實存在，行政機關即應為特定法律效過之行政處分，
      學理上稱之為「羈束處分」，對此種法律賦予單一法律效
      果之羈束處分，並無任何裁量空間。
　㈢、綜上理由，原告駕駛系爭車輛被警舉發「撞傷執行勤務中
      之警務人員」之違規情事，有屏警交字第V00000000號違
      規單可稽，並經舉發單位查復確認依法舉發無誤，爰依處
      罰條例第61條第1項第3款、同條第2項前段、第67條第1項
      第3款（小型車違規，期限內繳納或到案聽候裁決者）裁
      處繳納罰鍰新臺幣9萬元，吊銷小型車普通駕駛執照，3年
      內不得考領，並應參加道路交通安全講習，核無違誤等語
      以資答辯。
　㈣、並聲明：原告之訴駁回。
四、本件如事實概要欄所述之事實，除依原告起訴狀及被告答辯
    狀可認兩造均不爭執外，復有原處分書暨送達證書、系爭舉
    發通知單暨送達證書、汽車車籍資料查詢表、駕駛人基本資
    料表、原告111年1月20日陳述單、屏東縣政府警察局111年1
    月28日屏警交字第11130792600號函、111年3月17日屏警交
    字第11132113500號函、交通事故調查卷宗等在卷可稽（見
    本院卷第至頁），應認屬實。原告不服原處分，提起行政訴
    訟，並以上述事項據為主張，故本件兩造之爭點應為：原處
    分是否適法？
五、本院之判斷：
  ㈠、原告稱：因員警穿著暗色衣服才沒看到員警云云。然查：
      本件經傳喚受傷員警即證人巫俊杰到庭作證稱：當時在值
      勤，正在處理對向車道的車禍，所以穿著反光背心並拿指
      揮棒等語（見本院卷第58頁反面），衡情員警當時既然正
      在處理車禍，並非偶然站在路上，必定是身著員警執勤的
      裝備站在該處，可見員警聲稱有穿著反光背心並拿指揮棒
      之情並非虛假。從而，員警既已穿著醒目衣著而仍被原告
      駕車撞傷，本件明顯係因原告未注意車前狀況，進而撞傷
      執勤中員警，應無違誤。
  ㈡、從而，原處分並無違法，原告訴請撤銷為無理由，應予駁
      回。
六、綜上所述，原告於前揭時、地，確有「撞傷執行勤務中之警
    務人員」之違規行為，被告因此依處罰條例第61條第1項第3
    款、同條第2項前段、第67條第1項第3款（小型車違規，期
    限內繳納或到案聽候裁決者）裁處原告罰鍰9萬元，吊銷小
    型車普通駕駛執照，3年內不得考領，並應參加道路交通安
    全講習，核無任何違法之處，原告猶執前詞請求撤銷原處分
    ，為無理由，應予駁回。
七、本件判決基礎已臻明確，兩造其餘之攻擊防禦方法及訴訟資
    料經本院斟酌後，核與判決不生影響，無一一論述之必要，
    併予敘明。
八、本件係原告敗訴之判決，第一審裁判費300 元（證人放棄日
    旅費，故此部分無訴訟費用支出，見本院報到單記載，本院
    卷第57頁）應由原告負擔。又行政訴訟法第237 條之8 第1
    項規定，法院為裁判費用之裁判時，應確定其費用額。其立
    法理由在於為免交通裁決事件之當事人於判決確定後另行聲
    請確定訴訟費用之勞費，爰參考民事訴訟法第436 條之19規
    定，明定本條。從而，確定費用額之方法，應依行政訴訟法
    第104 條規定準用民事訴訟法第93條規定。
據上論結，本件原告之訴為無理由，依行政訴訟法第237 條之8
第1 項、第98條第1 項前段，判決如主文。　
中　　華　　民　　國　　111 　年　　7 　　月　　29　　日
　　　　　　　　　行政訴訟庭  法　官　薛侑倫
以上為正本，係照原本作成。
如不服本判決，應於判決送達後20日內，向本院提出上訴狀並表
明上訴理由（原判決所違背之法令及其具體內容或依訴訟資料可
認為原判決有違背法令之具體事實），其未載明上訴理由者，應
於提出上訴後20日內向本院補提理由書（上訴狀及上訴理由書均
須按他造人數附繕本，如未按期補提上訴理由書，則逕予駁回上
訴），並應繳納上訴裁判費新臺幣750元。
中　　華　　民　　國　　111 　年　　7 　　月　　29　　日
                              書記官  沈詩雅